臺灣臺北地方法院刑事附帶民事訴訟判決
110年度附民字第410號
原      告  廖晟凱
被      告  邱湘凌


            劉虹伶

上列被告因詐欺等案件（109年度訴字第748號），經原告提起附
帶民事訴訟，請求侵權行為損害賠償，本院於民國110年11月9日
言詞辯論終結，判決如下：
    主  文
被告應連帶給付原告新臺幣貳萬柒仟壹拾元，及自民國一百一○
年九月二十九日起至清償日止，按週年利率百分之五計算之利息
。
本判決得假執行。但被告如以新臺幣貳萬柒仟壹拾元為原告預供
擔保，得免為假執行。
    事實及理由
一、民事訴訟法關於訴之變更、追加之規定，屬民事訴訟程序上
    之當然法理，雖不在刑事訴訟法第491條所載應行準用之列
    ，然法院審理附帶民事訴訟時，自可予以援用（最高法院80
    年度第5次刑事庭會議（一）決議論旨參照）。而訴狀送達
    後，原告不得將原訴變更或追加他訴，但擴張或減縮應受判
    決事項之聲明者，不在此限，民事訴訟法第255條第1項第3
    款定有明文。經查，原告起訴原聲明：㈠被告應給付原告新
    臺幣（下同）2萬7,000元，及自起訴狀繕本送達翌日起至清
    償日止，按週年利率5%計算之利息。㈡前項判決請准供擔保
    宣告假執行。㈢訴訟費用由被告負擔等語（本院卷第5頁）。
    嗣於民國110年9月28日準備程序期日，以言詞變更第1項聲
    明，請求被告應連帶給付原告2萬7,010元，並將利息起算日
    統一自110年9月28日起算（本院卷第35頁）。後於110年11
    月9日審理期日，以言詞變更第1項聲明，將請求之利息起算
    日減縮自110年9月29日起算（本院卷第53頁），核屬擴張及
    減縮應受判決事項之聲明，揆諸前開規定，應予准許。
二、原告主張：被告邱湘凌、劉虹伶分別自109年3月10日起、同
    年月26日起，加入暱稱為「志誠」、「葉先生」及其他不詳
    成員等人共組之詐欺集團（下稱系爭詐欺集團），擔任收取
    車手提領款項之「收水」，及持人頭帳戶提款卡提領詐騙款
    項之「車手」。而系爭詐欺集團機房端之不詳成員於109年3
    月26日18時許，陸續撥打電話予伊，佯裝為86小舖購物網站
    人員，佯稱：已升等為VIP會員，須依其指示操作始能取消
    會員費扣款等語，致伊陷於錯誤，於同日19時59分許轉帳2
    萬7,010元至訴外人廖凱翊提供系爭詐欺集團使用之中華郵
    政股份有限公司太平長億郵局帳戶（帳號：00000000000000
    號，下稱系爭帳戶）。被告劉虹伶嗣於109年3月26日20時10
    分許至21分許，陸續持該集團交付之系爭帳戶提款卡，自系
    爭帳戶提領2萬5元、2萬5元、1萬7,005元、2萬5元、9,005
    元後，均交付被告邱湘凌以轉交系爭詐欺集團不詳成員而消
    耗完畢（下稱系爭詐欺行為），伊乃受2萬7,010元之財產損
    害，爰依侵權行為之法律關係，提起本件訴訟等語，並聲明
    ：（一）如主文第1項所示。（二）願供擔保，請准宣告假
    執行。
三、被告則以：
  ㈠被告邱湘凌：我不同意原告的請求，因為錢根本不在我這裡
    等語，並聲明：原告之訴駁回。
  ㈡被告劉虹伶：我錢已經交給警察等語，並聲明：原告之訴駁
    回。
四、得心證之理由：
  ㈠故意以背於善良風俗之方法，加損害於他人者，負損害賠償
    責任，民法第184條第1項後段定有明文。本段規定之保護客
    體，不以既存法律體系所明認之權利（絕對權）為限，僅須
    行為人主觀上具備侵害故意、客觀上加害行為該當違背善良
    風俗之不法性，致他人受有損害，即足當之。又數人共同不
    法侵害他人之權利者，連帶負損害賠償責任，民法第185條
    第1項前段亦有明定。所稱「共同侵權行為」，係指數人共
    同不法對於同一之損害，與以條件或原因之行為。加害人於
    共同侵害權利之目的範圍內，各自分擔實行行為之一部，互
    相利用他人之行為達其目的者，即不失為共同侵權行為人，
    應對於全部所發生之結果，連帶負損害賠償責任（最高法院
    78年度台上字第2479號、103年度台上字第2647號民事判決
    論旨參照）。
  ㈡所謂「電信詐騙」，係指加害人以電話、網路電話、簡訊、
    通訊軟體等通訊方式，向不特定之被害人訛詐財物而言。電
    信詐騙輒屬集團性犯罪，舉凡架設電信主機、伺服器，設置
    機房、據點，或設定工作機、網路電話或其他資訊設備、程
    式；蒐集、購置或騙取他人人頭帳戶或電信卡；假冒公務員
    、被害人親友、交友對象、網路購物賣家、銀行人員或其他
    人士，撥打電話、網路電話或發送訊息；出面與被害人交涉
    、行使偽造之公、私文書、受領被害人交付款項、自被害人
    帳戶或人頭帳戶中領取贓款、或把風、監控被害人是否報警
    （車手）；於機房居中聯繫、調度集團人員（掌機）；暨指
    揮、統籌集團運作或贓款分配（首謀、中高層幹部）等，均
    係由多數成員分工、各自實行犯罪行為之一部，互相利用他
    人之行為，始足完成詐欺之目的。被害人遭詐欺集團訛詐財
    物，致受財產上之損失，其參與詐騙行為之首謀、中高層幹
    部、掌機、車手、收水等詐欺集團成員，均係故意以背於善
    良風俗之方法，加損害於他人，茲無疑義。
  ㈢經查，被告邱湘凌、劉虹伶分別擔任「收水」、「車手」。
    而系爭詐欺集團機房端之不詳成員於109年3月26日18時許，
    陸續撥打電話予原告，佯裝為86小舖購物網站人員，佯稱：
    已升等為VIP會員，須依其指示操作始能取消會員費扣款等
    語，致原告陷於錯誤，於同日19時59分許轉帳2萬7,010元至
    系爭帳戶。被告劉虹伶嗣於109年3月26日20時10分許至21分
    許，陸續持該集團交付之系爭帳戶提款卡自系爭帳戶提領共
    8萬6,025元，均交付被告邱湘凌以轉交系爭詐欺集團不詳成
    員而消耗完畢；而被告所為均係犯刑法第339條之4第1項第2
    款之加重詐欺取財罪、洗錢防制法第14條第1項之一般洗錢
    罪等節，業經本院以109年度訴字第748號刑事判決審認明確
    ，是被告均基於加重詐欺取財、洗錢之不確定故意，與系爭
    詐欺集團之其他成員共同為系爭詐欺行為，致原告受有2萬7
    ,010元之損害，應可認定。被告雖以上開所辯，然與前開刑
    事判決認定之事實不符，並非可採。又系爭詐欺行為與原告
    所受前開損害間具相當因果關係，茲屬顯然。準此，被告故
    意以背於善良風俗之方法，加損害於原告，致原告受有2萬7
    ,010元之損失，原告依民法第184條第1項後段、第185條第1
    項前段規定，請求被告連帶賠償2萬7,010元，自屬有據。
五、末按給付無確定期限者，債務人於債權人得請求給付時，經
    其催告而未為給付，自受催告時起，負遲延責任。其經債權
    人起訴而送達訴狀，或依督促程序送達支付命令，或為其他
    相類之行為者，與催告有同一之效力；遲延之債務，以支付
    金錢為標的者，債權人得請求依法定利率計算之遲延利息；
    應付利息之債務，其利率未經約定，亦無法律可據者，週年
    利率為百分之5，民法第229條第2項、第233條第1項前段及
    第203條分別定有明文。本件侵權行為損害賠償，屬於未定
    期限之金錢債務，而被告應連帶給付原告上開金額，已如前
    述，又原告係於109年9月28日當庭言詞變更聲明，向被告催
    告並請求連帶給付2萬7,010元，揆諸前揭規定，被告就上揭
    應連帶給付予原告之金額，當自109年9月29日起負遲延責任
    ，是原告併請求被告自109年9月29日起至清償日止，按週年
    利率百分之5計算之利息，亦無不合。
六、從而，原告依侵權行為之法律關係，請求被告連帶給付2萬7
    ,010元，及自109年9月29日起至清償日止，按週年利率5%計
    算之利息，為有理由，應予准許。
七、本判決所命給付金額未逾50萬元，依刑事訴訟法第491條第1
    0款準用民事訴訟法第389條第1項第5款規定，應依職權宣告
    假執行。原告固陳明願供擔保聲請宣告假執行，惟僅係促使
    法院為職權發動，爰不另為准供擔保為假執行之諭知，併依
    職權酌定相當擔保金額，宣告被告如為原告預供擔保，得免
    為假執行。
八、本件事證已臻明確，兩造其餘攻擊或防禦方法及所提證據，
    經本院詳予斟酌後，認為均不足以影響判決之結果，自無逐
    一論駁之必要。
九、本件為刑事附帶民事訴訟，依法毋庸繳納裁判費，且訴訟程
    序中，兩造並無其他訴訟費用支出，爰不另為訴訟費用負擔
    之諭知，末此敘明。
十、據上論結，本件原告之訴為有理由，依刑事訴訟法第502條
    第2項、第491條第10款，民事訴訟法第389條第1項第5款、
    第392條第2項，判決如主文。
中　　華　　民　　國　　110 　年　　11　　月　　30　　日
                  刑事第八庭   審判長法  官  解怡蕙
                                     法  官  李陸華
                                     法  官  楊世賢
上正本證明與原本無異。
如不服本判決應於收受送達後20日內向本院提出上訴狀。因疫情
而遲誤不變期間，得向法院聲請回復原狀。
　　　　　　　　　　　　　　　　　　 書記官  張華瓊
中　　華　　民　　國　　110 　年　　11　　月　　30　　日